【裁判字號】    97,消債抗,241
【裁判日期】    980527
【裁判案由】    更生事件
【裁判全文】
臺灣板橋地方法院民事裁定           97年度消債抗字第241號
抗  告  人  甲○○
上列抗告人因消費者債務清理條例聲請更生事件，抗告人對於中
華民國97年11月24日本院97年度消債更字第916 號裁定提起抗告
，本院裁定如下：
    主  文
抗告駁回。
抗告程序費用新臺幣壹仟元由抗告人負擔。
    理  由
一、抗告意旨略以：最大債權金融機構中國信託商業銀行（下稱
    中信銀行）雖於前置協商中，給予前6年0利率、6 年後再行
    協議之還款條件，亦即為前72期每月月付金額新台幣（下同
    ）5,000 元、6 年後再行協議利率跟期數，然此不確定之合
    約雖前6 年仍可負擔，惟後6 年該如何清償剩餘之債務？【
    假設6 年後仍為零利率878,708 （1,238,708 －360,000 （
    5,000 ×72期））元÷72期＝12,204元】，依抗告人每月不
    足19,000元之薪資，恐無法應付上述所謂優惠還款條件，況
    依每月5,000 元之還款條件，即使以完全無利率計算亦須
    248 期始可還清，約為20年8 個月，抗告人目前為45歲，須
    到66歲始可將債務還清，故如何認定抗告人是否有此生命與
    體力可全數清償完畢，事屬未知。且「債務協商」之制定應
    包含利率、期數、每月還款金額、及第一期還款時間及最後
    一期繳款日期，惟中信銀行之協商制定可謂有始無終，無法
    明確告知債務人將如何還清債務，使債務人在經濟上無更生
    之可能，依此爰聲明請求廢棄原裁定等語。
二、按債務人不能清償債務或有不能清償之虞者，得依本條例所
    定更生或清算程序，清理其債務。又聲請更生或清算不合程
    式或不備其他要件者，法院應以裁定駁回之，但其情形可以
    補正者，法院應定期間先命補正，消費者債務清理條例第 3
    條、第8條分別定有明文。次按同條例第3條規定「債務人不
    能清償債務或有不能清償之虞者，得依本條例所定更生或清
    算程序，清理其債務。」所謂「不能清償債務」，係指債務
    人欠缺清償能力，對於已屆清償期，且已受請求之債務之全
    部或主要部分，客觀上可預見其為一般且繼續的不能清償之
    財產狀態之謂。又清償能力係由財產、信用、勞力三者構成
    ，雖無足夠財產，如有良好之信用、優良之技術或持續不斷
    之勞力，即屬有清償債務之可能。
三、經查：
  (一)抗告人債務總額未逾1,200 萬元，前經前置協商不成立乙節
    ，有前置協商不成立通知書（見原審卷第22 頁，證物8）、
    財團法人金融聯合徵信中心債權人清冊（見原審卷第13頁，
    證物3 ）等在卷可稽，是抗告人經前置協商不成立而向本院
    聲請更生，固無不合。惟按抗告人聲請准許更生，仍應符合
    前揭消費者債務清理條例第3 條之規定，以債務人不能清償
    債務或有不能清償之虞為要件，方為適法。
  (二)次查，依上開不成立通知書記載，抗告人係因未能接受顯足
    以負擔之還款方案之原因而協商不成立。惟查，依抗告人提
    出之95年度及96年度綜合所得稅各類所得資料清單所載（見
    原審卷第12頁），其該兩年度之薪資所得總額分別為416,83
    2元、321,130元，平均每月薪資所得各有34,736元、26,761
    元，扣除行政院主計處公佈之97年度臺灣省每人每月最低生
    活費用9,829 元（該最低生活費用即包括食、衣、住、行等
    費用在內，且抗告人既已負債大於資產，本應較一般人更節
    約支出，撙節開銷，自應以最低生活費為計算標準）後，每
    月尚有將近20,000元結餘，實足以負擔中信銀行提出每月清
    償5,000元之還款方案。縱以抗告人提出之97年4月至6 月之
    薪資表記載其應領金額為21,000元計算（見原審卷第15頁及
    抗告審卷附件一），扣除健保費472 元後，每月可領得薪資
    為20,528元，抗告人每月尚餘10,699元【計算式：20,528－
    9, 829＝10,699】，應足以清償中信銀行所提議每月還款金
    額5,000 元之協商條件（見原審卷第52頁中信銀行之陳報狀
    ），是前置協商債權人所提議之協商條件係在抗告人清償能
    力之範圍內，抗告人自能負擔此協商金額。
  (三)再以中信銀行提出前6年每月繳交5,000 元，待期滿再議之2
    階段還款方案，衡酌抗告人之每月平均收入20,528元，倘願
    同意以2階段之還款方案每月繳交5,000元，雖還款期間較長
    ，但有清償完畢之可能，餘額1 萬餘元仍可供其基本生活所
    需。準此，審酌抗告人之能力，既仍有清償債務之可能，就
    其主張具有不能清償債務情事乙節，殊難採信。至於抗告人
    執6 年後未清償總額達878,708 元，若以72期0 % 利率，每
    月須繳交12,204元，恐無法應付上述所謂優惠還款條件等詞
    置辯，然6 年後之時空環境本為雙方所無法預測，最大債權
    銀行就第二階段之清償方案自仍須以抗告人之財產收支狀況
    等因素為最適切之評估，且中信銀行自97年5 月21日起至97
    年6 月3 日止共提出三種協商清償方案供抗告人酌參，此亦
    有本院依職權詢問之公務電話紀錄表在卷可稽，並無抗告人
    所陳中信銀行協商乃有始無終，無法明確告知抗告人協商方
    案等情。
四、綜上所述，抗告人之抗告理由，均非可採。從而原審裁定駁
    回債務人更生之聲請，並無違誤。抗告意旨指摘原裁定不當
    ，求予廢棄另為裁定，為無理由，應予駁回。
五、據上論結，本件抗告為無理由，爰依消費者債務清理條例第
    11條第2項、第15條、民事訴訟法第495條之1第1項、第 449
    條第1項、第95條、第78條，裁定如主文。
中    華    民    國    98    年    5     月    27    日
                  民事第二庭    審判長法  官  蕭胤瑮
                                      法  官  陳財旺
                                      法  官  張筱琪
以上正本係照原本作成。
本裁定不得抗告。
中    華    民    國    98    年    5     月    27    日
                                      書記官  連思斐


司法院資訊處製作；財團法人民間司法改革基金會備份。
